【裁判字號】    88,重上,90
【裁判日期】    890516
【裁判案由】    債務人異議之訴
【裁判全文】
臺灣高等法院臺中分院民事判決  八十八年度重上字第九十號
      上  訴  人  甲○○
      訴訟代理人  洪明儒律師
      複代理人    宋永祥律師
      被上訴人    乙○○  住南.
      訴訟代理人  張國楨律師
右當事人間債務人異議之訴事件，上訴人對於中華民國八十八年六月十七日臺灣南投
地方法院八十七年訴字第二六號第一審判決提起上訴，本院判決如左：
      主      文
上訴駁回。
第二審訴訟費用由上訴人負擔。
      事實及理由
一、上訴人起訴主張：被上訴人所持以向上訴人強制執行之發票日民國八十六年七月
    二十二日、面額新台幣（下同）九百五十六萬元，票號0000000之本票一
    張，係於八十六年七月二十二日下午二時三十分許，由被上訴人夥同其中一人自
    稱「阿文」之三名男子，乘上訴人之子黃煋倫因急病於台大醫院開刀甫自加護病
    房轉入普通病房，亟須上訴人照料之際，強押上訴人至該院第八Ａ病房休息室，
    以強暴脅迫之方式使上訴人簽發系爭本票，並使上訴人在事先即已打字好之切結
    書上按捺指印，上訴人因當日其子病情尚需照料，乃俟翌日病情較穩定後，向台
    北市警察局中正一分局報案，被上訴人以脅迫使上訴人簽發系爭本票之犯行，亦
    經臺灣高等法院以八十七年度上易字第四五三八號判決判處有期徒刑六月確定。
    上訴人已依民法第九十二條第一項規定，於所提起之南投地方法院八十六年度投
    簡字第三○九號確認本票債權不存在之訴中撤銷該意思表示，被上訴人自不得持
    系爭本票請求上訴人給付票款，且被上訴人既以惡意取得系爭本票，亦不得向上
    訴人主張票據上之權利，乃竟以該本票聲請台灣南投地方法院八十六年度票字第
    一三八九號本票裁定為執行名義，並據以聲請台灣南投地方法院八十六年度民執
    字第三二六七號清償票款強制執行，爰提起債務人異議之訴，聲明請求台灣南投
    地方法院八十六年度民執字第三二六七號清償票款強制執行程序應予撤銷。
二、被上訴人則以：上訴人以系爭本票係遭被上訴人於八十六年七月二十二日下午二
    時三十分，夥同三名男子在台大醫院，以強暴脅迫之方法逼其簽發系爭本票，訴
    請確認系爭本票債權不存在事件，前經一審判決上訴人敗訴，上訴人雖提起上訴
    ，但嗣後亦依法視為撤回上訴，則在兩造間系爭本票債權自屬存在且有既判力，
    上訴人自不得為有違上開既判力之主張，資為抗辯。
三、按消極確認之訴，經確定判決，認法律關係成立予以駁回時，就該法律關係之成
    立即有既判力。最高法院二十二年度上字第三八九五號判例著有明文。而訴訟標
    的之法律關係於確定之終局判決中經裁判者，非惟不得為新的訴訟標的，即當事
    人之一造以該確定判決之結果為基礎，於新訴訟用作攻擊防禦方法時，他造亦不
    得以該確定判決言詞辯論終結前所提出或得提出而未提出之其他攻擊防禦方法，
    為與該確定判決意旨相反之主張，其反於確定判決之意旨而為主張者，法院於判
    決時不應斟酌，法院更不得為反於確定判決意旨之裁判。查本件上訴人以系爭本
    票係遭被上訴人於八十六年七月二十二日下午二時三十分，夥同三名男子在台大
    醫院，以強暴脅迫之方法逼其簽發，訴請確認系爭本票債權不存在事件，前經台
    灣南投地方法院八十六年度投簡字第三○九號判決認上訴人主張本票係被脅迫而
    簽發不足採，二造間之本票債權存在，而為上訴人敗訴之判決，上訴人雖提起上
    訴，經同法院以八十六年度簡上字第一○三號審理，惟嗣後因兩造合意停止訴訟
    程序逾四個月未續行訴訟，依法視為撤回上訴而確定，有台灣南投地方法院八十
    八年五月二十四日民事庭通知一紙在卷可稽，依前揭判例意旨，上訴人就該本票
    債權不存在之消極確認之訴，經法院認上訴人主張本票係被脅迫而簽發為不足採
    ，二造之本票債權存在，而駁回其訴，並告確定，則二造間關於本票債權是否被
    脅迫而簽發，本票債權之法律關係是否成立，已有既判力，於本件訴訟即應受該
    案既判力之羈束，自不得再主張本票係被脅迫而簽發，本票債權不存在，是二造
    於本訴訟所提出關於上開確定判決言詞辯論終結前所提出或得提出而未提出之其
    他攻擊防禦方法，為與該確定判決意旨相反之主張，既反於確定判決之意旨而為
    主張者，本院於判決時即不應斟酌，更不得為反於確定判決意旨之裁判。被上訴
    人對上訴人之系爭票據債權，於兩造間依前揭既判力之法理既應視為存在，又無
    其他消滅或妨礙被上訴人請求之事由發生，被上訴人自得以該本票裁定為強制執
    行名義，並據以聲請為強制執行，上訴人主張台灣南投地方法院八十六年度民執
    字第三二六七號清償票款強制執行程序應予撤銷，即屬無據，不應准許。
四、二造其餘攻防禦方法，經審酌後，均與判決結果不生影響，爰不一一論述，併此
    敘明。
據上論結：本件上訴為無理由，依民事訴訟法第四百四十九條第一項、第七十八條判
決如主文。
中      華      民      國    八十九     年     五     月     十六      日
~B1民事第三庭審判長法  官  陳 照 德
~B2                法  官  陳 成 泉
~B3                法  官  蔡王金全
右為正本係照原本作成。
如對本判決上訴，須於收受判決送達後二十日內向本院提出上訴書狀，其未表明上訴
理由者，應於提出上訴後二十日內向本院提出上訴理由書（須按他造人數附具繕本）
，並繳納送達用雙掛號郵票拾份（每份參拾肆元）。
上訴時應提出委任律師或具有律師資格之人之委任狀；委任有律師資格者，另應附具
律師及格證書及釋明委任人與受任人有民事訴訟法第四百六十六條之一第一項但書或
第二項（詳附註）所定關係之釋明文書影本。
~B                書記官  林彩雲
中      華      民      國    八十九     年     五     月     十七      日
附註：
民事訴訟法第四百六十六條之一（第一項、第二項）
對於第二審判決上訴，上訴人應委任律師為訴訟代理人。但上訴人或其法定代理人具
有律師資格者，不在此限。
上訴人之配偶、三親等內之血親、二親等內之姻親，或上訴人為法人、中央或地方機
關時，其所屬專任人員具有律師資格並經法院認為適當者，亦得為第三審訴訟代理人
。
                                                                        Ｅ


司法院資訊處製作；財團法人民間司法改革基金會備份。
